【裁判字號】    98,交聲,373
【裁判日期】    980216
【裁判案由】    聲明異議
【裁判全文】
臺灣臺中地方法院交通事件裁定         98年度交聲字第373號
原處分機關    交通部公路總局臺中區監理所臺中市監理站
異  議  人    甲○○
即受處分人
上列異議人因違反道路交通管理處罰條例案件，對於交通部公路
總局臺中區監理所臺中市監理站於民國九十八年一月二十二日所
為之處分（原處分案號：裁監稽違字第裁六一－ＨＤ00000
00號裁決書）聲明異議，本院裁定如下：
    主    文
異議駁回。
    理  由
一、按道路交通管理處罰條例所稱之「車輛」，係指在道路上以
    原動機行駛之汽車（包括機器腳踏車）或以人力、獸力行駛
    之車輛；又機器腳踏車駕駛人或附載座人未依規定戴安全帽
    者，處新臺幣（下同）五百元罰鍰。道路交通管理處罰條例
    第三條第八款、第三十一條第六項分別定有明文。次按行為
    人如有違反道路交通管理處罰條例之情形者，應填製舉發違
    反道路交通管理事件通知單，當場舉發者，應將該通知單填
    記後交付該行為人簽名或蓋章收受之，拒絕簽章者，並記明
    其事由，視為已收受，違反道路交通管理事件統一裁罰基準
    及處理細則第十一條第一項第一款亦規定甚明。
二、原處分機關交通部公路總局臺中區監理所臺中市監理站略以
    ：異議人即受處分人甲○○於民國九十七年八月二十五日十
    一時三十三分許，騎乘車牌號碼ＪＣＵ－三八二號重型機車
    ，行經臺中縣太平市○○路一五八巷口處，因未戴安全帽，
    經臺中縣警察局太平分局太平派出所員警攔檢，並依違反道
    路交通管理處罰條例第三十一條第六項規定以中縣警交字第
    ＨＤ0000000號掣開舉發違反道路交通管理事件通知
    單舉發。異議人於期限內到案，遂於九十八年一月二十二日
    以裁監稽違字第裁六一－ＨＤ0000000號裁決書處罰
    鍰五百元，原裁決結果並無不當之處等語。
三、本件聲明異議意旨略以：伊於九十七年八月二十五日早上十
    一時三十分前疏忽未戴安全帽，但並未遇警攔查，嗣於十一
    時三十一分在中和路戴妥安全帽，旋於十一時三十三分行經
    中和路一五八巷前遇警攔查，即遭員警強開違規單當場舉發
    ，因伊無違規故拒絕簽收。又舉發違反道路交通管理事件通
    知單上關於違規地點、應到日期，員警分別誤植為中和街一
    五八巷、九十七年八月九日，均不符事實。再本件違規事件
    前經伊於九十七年九月一日申訴，經臺中縣警察局太平分局
    於九十七年九月十一日以中縣太警交字第○九七○○一四二
    一九號函覆並檢附九十七年八月二十五日十一時二十七、二
    十八分之監視器翻拍照片二張，該二張照片更能證明伊當時
    並未遇警攔查，且路口監視器之功能竟淪為開單機器，就算
    可以開單也是逕行舉發而非當場舉發，為此聲明異議等語。
四、經查：
（一）異議人上開違規行為係經員警當場攔停舉發，並拒絕簽收
      舉發通知單後，已在舉發違反道路交通管理事件通知單移
      送聯上「收受通知聯者簽章」欄內註記「拒簽」等字樣，
      此有臺中縣警察局太平分局太平派出所九十七年八月二十
      五日中縣警交字第ＨＤ0000000號舉發違反道路交
      通管理事件通知單移送聯一紙在卷可稽，揆諸首揭規定，
      本件舉發違反道路交通管理事件通知單在異議人拒絕簽收
      後，由員警記明其事由時，即視為異議人業已收受，合先
      敘明。
（二）查本件異議人甲○○於九十七年八月二十五日十一時三十
      分前，騎乘車牌號碼ＪＣＵ－三八二號重型機車，行經臺
      中縣太平市○○路一五八巷口處，因未戴安全帽之違規行
      為，經臺中縣警察局太平分局太平派出所員警攔檢並以中
      縣警交字第ＨＤ0000000號依違反道路交通管理處
      罰條例第三十一條第六項規定掣開舉發違反道路交通管理
      事件通知單舉發一情，有舉發違反道路交通管理事件通知
      單及裁決書各一紙在卷可稽。又異議人自承違規當日十一
      時三十分前確有未戴安全帽之違規事實，復參以異議人於
      九十七年八月二十五日十一時三十分許，騎乘ＪＣＵ－三
      八二號重型機車未戴安全帽，行經臺中縣太平市○○路（
      太平市公所前），經執行巡邏勤務中之舉發員警發現，乃
      以鳴笛及手勢指揮欲實施攔查，惟異議人立即轉入中平路
      一五八巷內並慌張的將安全帽戴上；隨後，舉發員警依規
      定攔檢並告知所見違規事實，異議人亦經當場坦承不諱等
      情，亦有臺中縣警察局太平分局九十七年九月十一日中縣
      太警交字第○九七○○一四二一九號函及所附之現場監視
      器翻拍照片在卷足憑。從而，本件異議人騎乘機器腳踏車
      未戴安全帽之違規事實，應堪認定。
（三）又異議人雖以前揭情詞置辯，惟關於舉發違反道路交通管
      理事件通知單上關於違規地點、應到案日期誤植一情，業
      經員警更正，此有該違規通知單之移送聯附卷可稽，且前
      開誤植之事項，並非不得補正，亦不影響違規事實之認定
      ，從而，異議人據此認本件違規舉發與事實不符自無足採
      。復查，臺中縣警察局太平分局九十七年九月十一日中縣
      太警交字第○九七○○一四二一九號函檢附之照片二張，
      僅係作為認定異議人違規事實明確之佐證，而非依該二張
      照片予以舉發違規行為，是異議人所辯路口監視器淪為開
      單機器，縱依該監視器開單亦應為逕行舉發而非當場舉發
      ，顯有誤會，自無可採。
（四）綜上所述，異議人既不否認於違規當日十一時三十分前確
      有未戴安全帽之違規事實，其以前開違規通知單誤植，空
      言否認違規之情，自無足採。從而，原處分機關據以援引
      上開規定，裁處罰鍰五百元，並無不當。本件聲明異議為
      無理由，應予駁回。
五、據上論斷，應依道路交通管理處罰條例第八十七條第二項、
    道路交通案件處理辦法第十九條，裁定如主文。
中    華    民    國    98    年    2     月    16    日
                        交通法庭  法  官  莊秋燕
以上正本證明與原本無異。
如不服本裁定，應於送達後五日內，向本院提出抗告狀。
                                  書記官  楊賀傑
中    華    民    國    98    年    2     月    16    日


司法院資訊處製作；財團法人民間司法改革基金會備份。
